【裁判字號】    90,上易,924
【裁判日期】    900706
【裁判案由】    毀損
【裁判全文】
臺灣高等法院臺南分院刑事判決            九十年度上易字第九二四號  Ａ
      上  訴  人  臺灣嘉義地方法院檢察署檢察官
      被      告  乙  ○  ○
右上訴人因被告毀損案件，不服臺灣嘉義地方法院八十九年度易字第一九七號中華
民國九十年五月三日第一審判決（起訴案號：臺灣嘉義地方法院檢察署八十九年度偵
字第五一三七號），提起上訴，本院判決如左：
      主      文
上訴駁回。
      理      由
一、公訴意旨略以：被告乙○○於民國（下同）八十九年五月中旬，在嘉義縣中埔鄉
    ○○○段三二地號，因為開設道路，竟以毀壞財物之犯意，將蕭定永（起訴書誤
    載為甲○○）所有土地之檳榔樹二株及白樟樹二株（總價值約新台幣七千元）挖
    倒毀損。另於同年七月七日上午九時許，在上址以用電為由，委由陳良身代為向
    台電公司申請設立電線桿，並向陳良身聲稱上開土地係其所有，致陳良身引導不
    知情之台電公司職員蔡鴻森及台電公司外包商德欣先進公司張春居前往上址勘查
    與設立電線桿時，毀損蕭定永（起訴書誤載為甲○○）所有土地之檳榔樹苗二十
    株（總價值約新台幣二千元）因認被告乙○○涉犯刑法第三百五十四條之毀損罪
    嫌云云。
二、按犯罪事實應依證據認定之，無證據不得推定其犯罪事實。又不能證明被告犯罪
    者，應諭知無罪之判決，刑事訴訟法第一百五十四條、第三百零一條第一項分別
    定有明文。次按過失犯之處罰，以法律有明文規定者為限，刑法第三百五十四條
    之毀損他人之物罪，並未對過失犯該罪者設處罰之規定，是過失毀損他人之物者
    ，應不成立犯罪，此觀諸刑法第十二條第二項、第三百五十四條規定自明。再按
    認定不利於被告之事實，須依積極證據，苟積極證據不足為不利於被告事實之認
    定時，即應為有利於被告之認定，更不必有何有利之證據，認定犯罪事實所憑之
    證據，雖不以直接證據為限，間接證據亦包括在內，然而無論直接或間接證據，
    其為訴訟上之證明，須於通常一般之人均不致有所懷疑，而得確信為真實之程度
    者，始得據為有罪之認定，倘其證明尚未達於此一程度，而有合理性懷疑存在時
    ，即不得遽為被告犯罪之認定（最高法院三十年上字第八一六號、七十六年台上
    字第四九八六號判例意旨參照），故刑事訴訟之被告基於刑事訴訟法第一百五十
    四條所揭證據裁判主義之精神，對於不利於己之事證，若已提出合乎生活經驗上
    之質疑，除非另有足可補強起訴事實之積極證據，否則，法院即應本於罪疑唯輕
    之法則，而為有利被告之認定。
三、依刑事訴訟法第二百三十二條規定，犯罪之被害人，得為告訴。所謂之犯罪被害
    人，係指其法益因他人犯罪而直接受其侵害者而言。故凡財產法益被害時，該財
    產之所有權人固為直接被害人，即對於該財產有事實上管領力之人，因他人之犯
    罪行為而管領權受有侵害者，亦不失為直接被害人。本件係爭土地雖為甲○○之
    子蕭定永所有，惟地上物均由甲○○種植管理，其為被害人自堪認定，係為有告
    訴權之人，無庸置疑，本件告訴應屬合法，合先敘明。
四、訊據被告乙○○對於八十九年五月中旬，僱請證人謝振富開設道路而毀壞告訴人
    甲○○所有位於嘉義縣中埔鄉○○○段三二地號土地上之檳榔樹與白樟樹各二株
    ，及於同年七月間，因其委由證人即包商陳良身設立電線桿之故，曾告知證人陳
    良身其土地之範圍，而證人陳良身引導證人即台灣電力股份有限公司（下簡稱台
    電公司）員工蔡鴻森及證人即台電公司外包商德欣先進公司員工張春居前去設立
    電線桿，因設立位置有誤，致毀損告訴人上開土地上之檳榔苗之事實，固不否認
    ，核與告訴人指訴之情節大致相符，並有現場照片七張、地籍圖謄本影本一份、
    土地所有權狀影本一份附於警卷第十、十一頁可資佐證。惟被告堅決否認有故意
    毀損之犯行，辯稱：其僱請證人謝振富開設道路時，僅係告知證人謝振富其土地
    之大概範圍，其於開設道路當時，並不在場，未要求證人謝振富毀壞告訴人土地
    上之樹木，且告訴人所稱遭毀損之樹木，實際上均位於土地之交界處，係因開路
    時，挖土機不慎毀損該些樹木之枝椏，其要賠償告訴人損失，告訴人並不答應，
    另其亦僅告知證人陳良身土地之大概範圍，裝設電線桿時，其並未在場，亦未要
    求工作人員破壞告訴人土地上之樹木，且證人陳良身與電力公司之工作人員在發
    現電線桿裝設位置有誤後，隨即拔除該電線桿，另設於其土地上，並與告訴人協
    調賠償事宜，但告訴人並不答應，其非故意要毀損告訴人土地上之樹木等語。經
    查：
    （一）被告於上開時、地開設道路與設置電線桿之時，僅告知證人陳良身、謝振
          富其土地與施作之大概範圍，且均未至施工現場，亦未要求現場施工之證
          人蔡鴻森、張春居及劉致誠毀損告訴人土地上之樹木之情，業據證人陳良
          身、蔡鴻森、張春居、謝振富與劉致誠到庭證述甚詳（詳原審卷第二六頁
          、二七頁、第六九頁、第七七頁）。顯見告訴人所指遭被告毀損之樹木，
          並非被告親自毀損，而被告復未於設置電線桿與開闢道路時至現場，要求
          或教唆施工人員毀損告訴人之樹木，本院自難僅憑告訴人指訴其樹木於被
          告開闢道路受有損壞，即遽謂被告有故意毀損之犯行。
    （二）本件告訴人所指遭被告毀損之樹木所在位置，經原審至現場履勘及測量之
          結果，該些位置均位在被告所有之嘉義縣中埔鄉○○○段第三一地號與蕭
          定永所有之同段第三二地號之界線附近（見嘉義縣水上地政事務所複丈成
          果圖Ａ、Ｂ、Ｃ、Ｄ、Ｆ、Ｇ點），此有上開複丈成果圖一份附於原審卷
          可稽（附於原審卷第六十至六十三頁）。又告訴人所指遭毀損之白樟樹，
          其樹蔭投影所在位置（見上開複丈成果圖Ｅ點）係位於同段第三一地號土
          地上，而證人謝振富證稱：被告並未告知其施工時，遇有樹枝遮擋，可加
          以割除，但怪手施工途中樹木本即容易受到損害等語，另證人即現場施工
          之怪手司機劉致誠亦證稱：被告未去施工現場，並未要求其將水溝邊的樹
          挖除，其只知道怪手有扯斷樹枝，至於扯斷哪些樹，其已忘記了等語，再
          佐以告訴人所指遭毀損之白樟樹二株，經原審法院現場勘查之結果，該二
          株樹目前主幹均未斷，生長良好，此有勘驗筆錄一份及現場照片四張附於
          原審卷可資佐證（詳原審卷第五七頁至第五八頁），足見該二株白樟樹並
          非遭蓄意破壞之情，證人劉致誠、謝振富上開證詞應屬可信，告訴人所稱
          遭毀損之檳榔樹與白樟樹，應非遭蓄意破壞，而係證人劉致誠施工途中，
          不慎拉斷其樹枝所致。
    （三）告訴人所指被告誤置電線桿而毀損其檳榔苗之位置，經原審法院至現場勘
          驗之結果，該電線桿誤置之位置，距離嘉義縣中埔鄉○○○段第三一號與
          第三二地號土地之界樁僅三四公分（見上開複丈圖Ａ至乙之距離），此有
          上開複丈圖一份及照片二張可按，附於原審卷第六十頁、第三六頁可查，
          故告訴人所指檳榔苗遭毀損之位置，距離上開地段第三一與第三二地號之
          界址實相當接近。而證人即負責電線桿置放工程之包商陳良身證稱：被告
          並未明確指稱其等誤置電線桿之位置為被告所有之土地，施工當日被告未
          至現場，其與證人張春居到現場後，認為電線桿置放在水溝旁比較不佔位
          置，所以設置於該處，並挖除其上之檳榔苗，之後告訴人向台電反應，台
          電馬上將電線桿遷移，該地點並無明確之界址可認定係告訴人或被告之土
          地等語，證人即負責電線桿施工之蔡鴻森亦證稱：當天證人陳良身告知其
          設置地點，其與證人陳良身均認為電線桿誤置之位置距離道路之交岔口很
          近，而且該土地約二坪大，並不方整，旁邊又有水溝，很難認定該處土地
          非被告所有，而係告訴人所有等語。綜合告訴人所指其檳榔苗遭毀損之位
          置距離界址僅三四公分，及上開證人陳良身與蔡鴻森之證言觀之，被告應
          無藉裝設電線桿之機會，故意利用不知情之證人陳良身、蔡鴻森等人毀損
          告訴人檳榔苗之犯行，且證人陳良身、蔡鴻森亦非蓄意毀損告訴人上開檳
          榔苗。
五、綜上所述，本件告訴人所有之上開樹木與檳榔苗雖確實因有告訴人設置電線桿與
    開闢道路之行為而遭毀損，然並無直接證據證明被告確有故意毀損告訴人上開樹
    木之犯行。雖認定犯罪事實所憑之證據，不以直接證據為限，惟本件綜合其他間
    接證據，亦無從本於推理之作用，認定被告確有故意藉其開設道路與設置電線桿
    之機會，利用不知情之施工人員故意毀損告訴人上開樹木之犯行，加以告訴人僅
    指訴其所有之上開樹木因被告設置電線桿與開設道路而受毀損，並無法提出證據
    證明係被告蓄意指使。且過失毀損之行為，我國刑法並未有處罰之明文，揆諸前
    開說明，應認不能證明被告犯罪。此外又查無其他任何積極之證據，足認被告有
    上述犯行，因此原審以不能證明被告犯罪而諭知無罪之判決，核無不合，檢察官
    上訴意旨，仍執前詞，指摘原判決不當，為無理由，應予駁回。
據上論斷，應依刑事訴訟法第三百六十八條，判決如主文。
本案經檢察官吳忠賢到庭執行職務。
中    華    民    國      九十      年      七      月        六        日
                                  臺灣高等法院臺南分院刑事第六庭
                                      審判長法官  楊    明    章
                                            法官  徐    宏    志
                                            法官  戴    勝    利
右正本證明與原本無異。
不得上訴。
                                      法院書記官  吳    銘    添
中    華    民    國      九十      年      七      月        九        日


司法院資訊處製作；財團法人民間司法改革基金會備份。
